臺灣臺北地方法院刑事判決　　　　　　　100年度訴字第360號
公　訴　人　臺灣臺北地方法院檢察署檢察官
被　　　告　姜仁杉
上列被告因違反毒品危害防制條例案件，經檢察官提起公訴（10
0 年度毒偵字第366 號），於準備程序進行中，被告就被訴事實
為有罪之陳述，本院裁定進行簡式審判程序審理，判決如下：
    主      文
姜仁杉施用第一級毒品，累犯，處有期徒刑拾月，扣案之注射針
筒壹支及軟管壹條，均沒收；又施用第二級毒品，累犯，處有期
徒刑陸月。應執行有期徒刑壹年貳月，扣案之注射針筒壹支及軟
管壹條，均沒收。
    事實及理由
一、犯罪事實
(一)、姜仁杉於民國88年間，經臺灣板橋地方法院裁定送觀察、勒
    戒，認無繼續施用毒品之傾向，經臺灣板橋地方法院檢察署
    檢察官以88年度毒偵字第3116號為不起訴處分確定；又於89
    年間，因施用毒品案件，經本院以89年度毒聲字第1394號裁
    定送觀察、勒戒後，認有繼續施用毒品之傾向，裁定令入戒
    治處所施以強制戒治，及以90年度毒聲字第613 號裁定停止
    強制戒治，所餘戒治期間付保護管束，於90年4 月20日停止
    戒治出所，於90年9 月28日期滿，並經本院另以90年度易字
    第136 號判決判處有期徒刑6 月確定，並於90年10月3 日易
    科罰金執行完畢；再於93年間，因施用毒品案件，經本院以
    93年度訴字第1203號判決分別判處有期徒刑8 月、4 月，並
    定應執行刑為有期徒刑10月確定，及因竊盜案件，經本院以
    93年度易字第1577號判決判處有期徒刑8 月確定，上開3 罪
    經本院以94年度聲字第1677號裁定，定其應執行刑為有期徒
    刑1 年5 月確定，嗣自94年5 月31日起入監執行上開所定有
    期徒刑1 年5 月，於95年6 月30日縮刑期滿執行完畢。姜仁
    杉竟仍分別基於施用第一級及第二級毒品之犯意，先於10 0
    年1 月23日晚間11時許，以針筒注射之方式，施用第一級毒
    品海洛因1 次，另於施用海洛因完畢之5 至10分鐘，以將第
    二級毒品甲基安非他命置於玻璃球內燒烤吸食其煙霧之方式
    ，施用甲基安非他命1 次，並於施用完畢後將上開玻璃球拋
    棄。嗣為警於10 0年1 月25日下午2 時許，在臺北市○○區
    ○○街60巷3 號1 樓其居所內，查獲上情，並扣得其所有，
    供其施用海洛因所用之注射針筒1 支與預備供其施用海洛因
    所用之軟管1 支。
二、認定犯罪事實所憑證據及理由
(一)、本案被告姜仁杉進所犯毒品危害防制條例第10條第1 項施用
    第一級毒品罪及同條例第10條第2 項施用第二級毒品罪之罪
    ，均係死刑、無期徒刑、最輕本刑為3 年以上有期徒刑以外
    之罪，其於準備程序就前揭被訴事實為有罪之陳述，經受命
    法官告知簡式審判程序之旨，並聽取其與公訴人之意見後，
    本院裁定由受命法官獨任進行簡式審判程序，是本件之證據
    調查，依刑事訴訟法第273 條之2 規定，不受同法第15 9條
    第1 項、第161 條之2 、第161 條之3 、第163 條之1 及第
    164 條至第170 條規定之限制，合先敘明。
(二)、上開犯罪事實，業據被告姜仁杉於警詢、偵查及本院坦承不
    諱，且經將被告於上開時、地為警查獲後，為警對其所採得
    之尿液送交鑑驗結果，確呈嗎啡、可待因與甲基安非他命、
    安非他命陽性反應，此有臺灣檢驗科技股份有限公司100 年
    2 月16日濫用藥物檢驗報告及臺北市政府警察局偵辦毒品案
    件尿液檢體委驗單等件在卷可憑，復經扣得注射針筒1 支及
    軟管1 條在卷可徵，足認被告任意性自白與事實相符，應可
    採信。按92年7 月9 日新修正之毒品危害防制條例刪除2 犯
    及3 犯之規定，一改修法前繁雜之處遇程序，僅將施用毒品
    者簡化區分為初犯、再犯，並認施用毒品者係屬病患性犯人
    ，以觀察、勒戒戒除其身癮，並以強制戒治去除其心癮。經
    觀察、勒戒或強制戒治執行完畢釋放後，若係5 年後再犯該
    條例第10條施用毒品罪者，與同條例第20條第1 項、第2 項
    關於「初犯」之處理方式相同，檢察官應先聲請法院裁定令
    被告入勒戒處所觀察、勒戒，並視有無繼續施用毒品傾向，
    決定應予釋放、為不起訴之處分，或應聲請法院裁定令入勒
    戒處所強制戒治；若係5 年內「再犯」同條例第10條施用毒
    品罪者，依同條例第23條第2 項規定，檢察官則應依法追訴
    。觀諸該條例第20條第3 項之修正理由：「觀察、勒戒或強
    制戒治5 年後再犯者，顯見前所實施之觀察、勒戒或強制戒
    治已足以遮斷其施用毒品之癮，為期自新及協助其戒除毒癮
    ，對此5 年後再犯者，爰明定仍適用初犯之規定，先經觀察
    、勒戒、強制戒治之程序。」及同條例第23條第2 項之修正
    理由：「為配合簡化施用毒品犯之刑事處遇程序，並鑑於經
    觀察、勒戒或強制戒治執行完畢釋放後5 年內再犯者，其再
    犯率甚高，原據以實施之觀察、勒戒及強制戒治既已無法收
    其實效，自應施以刑事處遇。」顯然如施用毒品者係前經觀
    察、勒戒或強制戒治等治療程序執行完畢5 年後，始再施用
    毒品之「初犯」，因前所執行之觀察、勒戒或強制戒治已足
    收戒除毒癮之效，自應重新執行觀察、勒戒或強制戒治等治
    療程序，並於治療程序執行完畢後，由檢察官為不起訴處分
    ，毋庸對之追訴處罰；反之，在「再犯」之情形，因其先前
    所為治療程序顯未能收戒斷毒癮之效，且考量施用毒品者之
    再犯率偏高，乃簡化其刑事處遇程序，而逕予追訴處罰，不
    再施以治療程序。參酌上開立法理由，修正毒品危害防制條
    例就施用毒品者，只於「初犯」及「5 年後再犯」二種情形
    ，有其追訴條件之限制，即須於初犯經觀察、勒戒或強制戒
    治釋放後，5 年內均無施用毒品之行為，始能認其前所實施
    之觀察、勒戒或強制戒治已足遮斷毒癮，而得於5 年後再犯
    時，再予適用初犯之規定，重行觀察、勒戒等程序。倘5 年
    內已經再犯，被依法追訴處罰，縱其第3 次（或第3 次以上
    ）施用毒品之時間在初犯釋放5 年以後，即與「5 年後再犯
    」之情形有別，且因已於「5 年內再犯」，顯見其再犯率甚
    高，原實施觀察、勒戒或強制戒治，已無法收其實效，而無
    5 年戒斷期之存在，自無再經觀察、勒戒及強制戒治之必要
    ，應由檢察官逕行起訴，始符新法修正之本旨。是被告曾88
    年間，因施用毒品案件，經臺灣板橋地方法院裁定送觀察、
    勒戒，認無繼續施用毒品之傾向，經臺灣板橋地方法院檢察
    署檢察官以88年度毒偵字第3116號為不起訴處分確定；又於
    89年間，因施用毒品案件，經本院以89年度毒聲字第1394號
    裁定送觀察、勒戒後，認有繼續施用毒品之傾向，裁定令入
    戒治處所施以強制戒治，及以90年度毒聲字第613 號裁定停
    止強制戒治，所餘戒治期間付保護管束，於90年4 月20日停
    止戒治出所，於90年9 月28日期滿，並經本院另以90年度易
    字第136 號判決判處有期徒刑6 月確定，並於90年10月3 日
    易科罰金執行完畢；再於93年間，因施用毒品案件，經本院
    以93年度訴字第1203號判決分別判處有期徒刑8 月、4 月，
    並定應執行刑為有期徒刑10月確定，及因竊盜案件，經本院
    以93年度易字第1577號判決判處有期徒刑8 月確定，上開3
    罪經本院以94年度聲字第1677號裁定，定其應執行刑為有期
    徒刑1 年5 月確定，嗣自94年5 月31日起入監執行上開所定
    有期徒刑1 年5 月，於95年6 月30日縮刑期滿執行完畢等情
    ，有臺灣高等法院被告前案紀錄表1 份附卷可考，被告於上
    開觀察、勒戒及強制戒治程序執行完畢後，既曾於5 年內再
    為施用毒品之犯行，是本次被告再犯毒品危害防制條例第10
    條第1 項及第2 項施用第一級與第二級毒品罪兩罪，自非屬
    毒品危害防制條例第20條第3 項所定「再犯」之情形，而應
    依法追訴。
三、論罪科刑之理由
(一)、核被告所為，係犯毒品危害防制條例第10條第1 項之施用第
    一級毒品罪、同條例第10條第2 項之施用二級毒品罪。其於
    施用前後持有海洛因及甲基安非他命之低度行為，應分別為
    施用之高度行為所吸收，均不另論罪。
(二)、被告所犯前開施用第一級毒品及施用第二級毒品2 罪間，犯
    意各別，罪名互殊，應予分論併罰。
(三)、被告有如事實欄所示之前案及執行紀錄，而於95年6 月30日
    縮刑期滿執行完畢，此有前揭臺灣高等法院被告前案紀錄表
    1 份在卷可考，其於有期徒刑執行完畢5 年內，故意再犯本
    案有期徒刑以上之施用第一級及第二級毒品罪，均為累犯，
    皆應依刑法第47條第1 項規定加重其刑。
(四)、爰審酌被告素行不良，業因施用毒品多次經論罪科刑，有臺
    灣高等法院被告前案資料表附卷可憑，仍不知悔改，竟仍分
    別施用海洛因及甲基安非他命，且履經查獲仍一犯再犯，顯
    見不能抗拒毒品誘惑，自需施以相當之刑罰，以期收教化之
    功能，並協助其戒去毒癮，又其犯後於本院審理時坦承犯行
    ，具有悔意，及其智識、家庭及經濟狀況等一切情狀，分別
    量處如主文所示之刑，並定其應執行之刑。
(五)、扣案之注射針筒1 支，為被告所有，供其於本案施用海洛因
    所用；扣案之軟管1 條，為其所有，預備供其施用海洛因所
    用等情，為被告供認明確，爰依刑法第38條第1 項第2 款規
    定，均於被告施用第一級毒品罪之主文項下，宣告沒收。
四、應適用之法律
    依刑事訴訟法第273 條之1 第1 項、第299 條第1 項前段，
    毒品危害防制條例第10條第1 項、第2 項，刑法第11條前段
    、第47條第1 項、第51條第5 款、第38條第1 項第2 款，判
    決如主文。
本案經檢察官葉雅婷到庭執行職務。
中    華    民    國   100    年    5     月    2     日
                刑事第十一庭  法  官  藍家偉
以上正本證明與原本無異。
如不服本判決應於收受送達後10日內向本院提出上訴書狀，並應
敘述具體理由；其未敘述上訴理由者，應於上訴期間屆滿後20日
內向本院補提理由書（均須按他造當事人之人數附繕）「切勿逕
送上級法院」。
                              書記官  陳靜君
中    華    民    國   100    年    5     月    2     日
附錄本案論罪科刑所犯法條全文
毒品危害防制條例第10條
施用第一級毒品者，處6 月以上5 年以下有期徒刑。
施用第二級毒品者，處3 年以下有期徒刑。